【裁判字號】    96,訴,2940
【裁判日期】    970325
【裁判案由】    槍砲彈藥刀械管制等
【裁判全文】
臺灣板橋地方法院刑事判決              96年度訴字第2940號
公  訴  人  臺灣板橋地方法院檢察署檢察官
被      告  丁○○
指定辯護人  本院公設辯護人壬○○
上列被告因違反槍砲彈藥刀械管制條例等案件，經檢察官提起公
訴（96年度偵字第11364 號），本院判決如下：
    主  文
丁○○未經許可無故持有可發射子彈具有殺傷力之槍枝，處有期
徒刑年陸月，併科罰金新臺幣拾萬元，罰金部分如易服勞役，
以新臺幣壹仟元折算壹日。槍枝壹支沒收。又侵占遺失物，處罰
金新臺幣陸仟元，如易服勞役，以新臺幣壹仟元折算壹日。又行
使偽造私文書，足以生損害於他人，處有期徒刑月。於熊熊汽
車租賃公司汽車租賃契約書上所偽造「乙○○」署名壹枚沒收之
。又意圖為自己不法之所有，以恐嚇使人將本人之物交付，未遂
，處有期徒刑拾月。又意圖為自己不法之所有，以恐嚇使人將本
人之物交付，未遂，處有期徒刑拾月。應執行有期徒刑伍年，併
科罰金新臺幣拾萬伍仟元，罰金部分如易服勞役，以新臺幣壹仟
元折算壹日，槍枝壹支及於熊熊汽車租賃公司汽車租賃契約書上
所偽造「乙○○」署名壹枚沒收之。
丁○○其他被訴部分無罪。
    事  實
一、丁○○明知具有殺傷力之槍技及子彈，為槍砲彈藥刀械管制
    條例所列管之物，不得非法持有，竟仍基於持有槍彈之犯意
    ，於民國92年間某時，在臺北縣中和市附近，收受由真實年
    籍不詳、自稱「陳中民」之成年男子所交付具有殺傷力之槍
    枝1 把（未扣案）及制式霰彈20餘顆而持有之。
二、丁○○於96年4 月27日上午，在臺北縣中和市○○路附近，
    拾獲蔡恭於不詳時地所遺失之車號8411-KC 號車牌1 面，竟
    基於為自己不法所有之意圖，將上揭車牌侵占入己；另基於
    行使偽造私文書之犯意，於同日9 時45分許，至臺北縣板橋
    市○○路○ 段258 號「熊熊汽車租賃公司」，冒用其友人乙○○（另經檢察官為不起訴處分）之名義，向該公司承租車
    號9622-DJ 號自用小客車，並在汽車租賃契約書上偽造「乙○○」署押1 枚並持交熊熊汽車租賃公司而行使之，足以生
    損害於乙○○及熊熊汽車租賃公司。
三、嗣丁○○復萌生意圖為自己不法所有之犯意，而為下列恐嚇
    取財之犯行：
    (一)先於96年4 月27日11時30分許，將上揭侵占之8411-KC 號
      車牌懸掛於前開向熊熊汽車租賃公司租得之9622-DJ 號自
      用小客車上，並駕駛至臺北縣板橋市○○街30巷36號「新
      站宏築」工地，以其持有之前揭槍彈向該工地之鐵門及對
      空射擊共5 槍（毀損部分未據告訴），致使該工地之工地
      主任庚○○、監工戊○○及其他工人見狀心生畏怖。
    (二)又於96年4 月29日凌晨5 時5 分許、同日凌晨5 時7 分許
      ，駕駛向不知情友人馮竣鴻借得之車號9072-RJ 號自用小
      客車至臺北縣板橋市○○街59號「領袖歐洲」工地、廣和
      街31號「笙泰建設」工地，接續以前揭槍彈向工地招待所
      之鐵門及警衛室分別射擊2 槍、3 槍（毀損部分未具告訴
      ），致使「領袖歐洲」工地之工地主任己○○、「笙泰建
      設」工地之工地主任辛○○及各該工地之工人見狀心生畏
      怖。
    (三)嗣於96年5 月2 日11時23分至31分許間，丁○○在宜蘭縣
      礁溪鄉○○路○ 段142 號統一超商前，撥打公用電話向上
      揭「新站宏築」、「領袖歐洲」工地之監工戊○○、己○○恫稱：「你們拜錯碼頭，如不停工就要開槍並丟手榴彈
      」等語，致戊○○、己○○心生畏懼，惟因上開工地之建
      商均未因丁○○上揭恐嚇行為而付款，而取財未遂。
四、嗣經警循線於96年5 月14日20時40分許，在臺北縣市○○街
    320 巷53弄29號103 室查獲丁○○，並扣得其所有之制式霰
    彈12顆（均已試射鑑定滅失），始查悉上情。
五、案經臺北縣政府警察局板橋分局報請臺灣板橋地方法院檢察
    署檢察官偵查起訴。
    理  由
壹、被告丁○○有罪部分：
一、訊據被告丁○○對於上揭持有具有殺傷力之槍彈、侵占遺失
    物、行使偽造私文書及持槍射擊「新站宏築」、「領袖歐洲
    」、「笙泰建設」工地等事實，均坦承不諱。惟仍辯稱：我
    只有對「新站宏築」、「領袖歐洲」、「笙泰建設」等工地
    開槍，並沒有對他們索取財物，應該只有恐嚇而已，不算是
    恐嚇取財云云。經查：
    (一)本件被告自白其前揭侵占遺失物、行使偽造私文書等犯行
      ，核與證人即被冒名之乙○○、證人即熊熊汽車租賃公司
      之負責人丙○○於警詢、偵訊之證述，及證人乙○○於本
      院審理中所證述之情節相符，此外，並有車籍作業系統-
      查詢認可資料表、車籍查詢- 基本資料詳細畫面、汽車租
      租契約書影本、乙○○汽車駕駛執照影本、切結書等件附
      卷可稽，自堪認被告前揭自白應與事實相符，堪予採認。
    (二)至被告自白其本人曾持有上揭槍彈，並於如事實欄所載之
      時、地，對「新站宏築」、「領袖歐洲」、「笙泰建設」
      等工地開槍射擊，分別造成各該工地鐵門等物受損等情，
      亦核與證人即「新站宏築」工地主任庚○○、監工戊○○
      、證人即「領袖歐洲」工地主任己○○、證人即「笙泰建
      設」工地主任辛○○分別於警詢、偵查中所證述之情節相
      符；並有「新站宏築」工地槍擊現場照片1 張及監視器翻
      拍照片5 張、「領袖歐洲」、「笙泰建設」工地槍擊現場
      照片1 張及監視器翻拍照片3 張、宜蘭縣礁溪鄉○○路○
      段142 號統一超商監視器翻拍照片14張附卷可查；此外，
      復有被告所持有之制式霰彈12顆扣案可資佐證；而上開霰
      彈經送內政部警政署刑事警察局鑑定結果，認均係「12
      GAUGE 」制式霰彈12顆，除其中1 顆無法擊發，認不具殺
      傷力外，餘11顆均可擊發，認具殺傷力等情，亦有該局96
      年5 月23日刑鑑字第0960073572號槍彈鑑定書、96年12
      月3 日刑鑑字第0960180621號函在卷可按（見96年度偵字
      第113624號卷第122-124 頁、本院卷第72頁）。另被告持
      有之槍枝雖未扣案，惟依卷附遭被告槍擊之工地照片以觀
      （見同上偵卷第86頁上方照片、第87頁上方照片、第88頁
      上方照片），其鐵門、鋁窗、鐵捲門分別遭子彈射擊後呈
      破損、變形、凹陷、貫穿等損害（毀損部分均未具告訴）
      ，可見被告所持用之槍枝雖未經扣案，無法送鑑，依前揭
      事證仍堪認為可發射子彈，且具有殺傷力無疑。又上開槍
      枝既未扣案，即無從鑑定是否為制式槍枝或改造槍枝，依
      罪證有疑，利益歸於被告之法理，本院認被告所持有者係
      制式槍枝以外其他可發射子彈具有殺傷力之槍枝。
    (三)至被告雖辯稱其對「新站宏築」、「領袖歐洲」、「笙泰
      建設」等工地開槍射擊，只算是恐嚇，應該不算恐嚇取財
      云云。惟查，本件被告與「新站宏築」、「領袖歐洲」、
      「笙泰建設」等工地之人員素不相識，並無仇怨，是被告
      前揭開槍之行為應非因尋仇所為；又衡諸吾國社會常情，
      黑道份子持搶恐嚇建築工地，要求建商拜碼頭等情，其本
      意即在以暴力威脅建商給付相當之款項作為保護費，此乃
      一般稍具經歷之成年人所週知之事實，是本件被告既無視
      法律規範，非法持槍彈至上開工地開槍射擊，復又撥打電
      話向工地之人恫稱渠等拜錯碼頭等語，核此情狀，自屬意
      在恐嚇取財無疑。被告再辯稱其開槍只算恐嚇，不是恐嚇
      取財云云，要與常理不符，顯屬事後卸飾之詞，委無可採
      。
    (四)綜上調查，本件事證明確，被告前揭犯行均堪認定。
二、核被告丁○○所為，係犯刑法第216條、210條之行使偽造私
    文書罪、第337 條之侵占遺失物罪、第346 條第3 項、第1
    項之恐嚇取財未遂罪、及違反槍砲彈藥刀械管制條例第8 條
    第4 項之未經許可持有具有殺傷力之槍技罪、同條例第12條
    第4 項未經許可持有子彈罪。被告偽造署押係偽造私文書之
    階段行為，偽造私文書之低度行為，復為行使偽造私文書之
    高度行為所吸收，均不另論罪。又被告所為如事實欄第三項
    第(二)款所示之恐嚇取財未遂行為，時間、地點十分緊接，顯
    係基於接續之單一犯意而為，為接續犯，應僅論以一罪。另
    被告以一持有行為同時持有具有殺傷力之槍枝及子彈，為想
    像競合犯，應從一重之持有槍技罪處斷。被告所犯上開行使
    偽造私文書罪、侵占遺失物罪、持有具有殺傷力之槍枝罪、
    及2 次恐嚇取財罪等行為，犯意各別，行為互殊，應分論併
    罰。又被告著手於2 次恐嚇取財之犯行，受恐嚇之人均未交
    付財物，被告即為警查獲而不遂，均為未遂犯，就此部分爰
    均依法減輕其刑。爰審酌被告有多次槍砲前科（惟於本件尚
    不構成累犯），素行不佳，有臺灣高等法院被告前案紀錄表
    1 份附卷可按，竟仍不知悔改，復為本件非法持有槍、彈之
    犯行，嗣復為侵占遺失物、行使偽造私文書及持槍射擊工地
    等恐嚇取財等行為，其犯罪之動機、目的、手段均殊非可取
    ，所為具有高度之危險性，嚴重危害社會治安，擾亂地方秩
    序，犯罪所生之危害實屬非輕，暨考量其犯罪後尚能坦承大
    部分犯行之態度等一切情狀，分別量處如主文所示之刑，並
    就罰金部分諭知易服勞役之折算標準，以資懲儆。至被告在
    熊熊汽車租賃公司汽車租賃契約書上所偽造之「乙○○」署
    名1 枚，應依刑法第219 條之規定宣告沒收之；另本件被告
    作案用之改造槍枝係屬違禁物，雖未扣案，惟無證據證明業
    已滅失，應依刑法第38條第1 項第1 款之規定沒收之。而扣
    案之子彈12顆均已因鑑定擊發滅失，已非違禁物，爰均不宣
    告沒收，附此說明。
貳、被告丁○○無罪部分：
一、公訴意旨另以：被告丁○○意圖為自己不法所有，基於恐嚇
    取財之犯意，於96年4 月14日13時許，駕駛車號CX-2150 號
    自用小客車至臺北縣中和市○○街4 巷4 弄2 號南陞企業有
    限公司之工地，向監工甲○○恫稱：「其他工地都有拿300
    萬元至500 萬元出來進貢，假如你們不拿錢出來看著辦」等
    語，並留下不知情之游子毅（另經檢察官為不起訴處分）所
    申辦0000000000號行動電話門號以供聯絡，致甲○○心生畏
    懼，嗣因該公司未與丁○○聯繫亦未付款而未能得逞，因認
    被告此部分犯行應係犯刑法第346 條第3 項、第1 項之恐嚇
    取財未遂罪。
二、按犯罪事實，應依證據認定之，無證據不得認定其犯罪事實
    ；又不能證明被告犯罪者，應諭知無罪之判決，刑事訴訟法
    第154 條第2 項、第301 條第1 項分別定有明文。且告訴人
    之告訴，係以使被告受刑事訴追為目的，是其陳述是否與事
    實相符，應調查其他事實以資審認，始得為不利被告之認定
    ，最高法院52年台上字第1300號著有判例可資參照。又刑事
    訴訟上證明之資料，無論為直接或間接證據，均須達於通常
    一般之人均不致有所懷疑，而得確信其為真實之程度，始得
    據為有罪之認定，若其關於被告是否犯罪之證明未能達此程
    度，而有合理懷疑之存在，致使無從形成有罪之確信，根據
    「罪證有疑，利於被告」之證據法則，即不得遽為不利被告
    之認定，亦有最高法院76年台上字第4986號判例可稽。其以
    情況證據（即間接證據）斷罪時，尤須基於該證據在直接關
    係上所可證明之他項情況事實，本乎推理作用足以確證被告
    有罪，方為合法，不得徒憑主觀上之推想，將一般經驗有利
    被告之其他合理情況逕予排除，此觀諸最高法院32年上字第
    67號判例意旨亦彰彰甚明。
三、本件公訴人認被告犯有前揭對甲○○恐嚇未遂之犯行，無非
    以上揭事實業據證人甲○○指訴綦詳，資為依據。
四、訊據被告丁○○則矢口否認有公訴人所指恐嚇甲○○之犯行
    ，辯稱：有些內情不能說出口，檢察官說我恐嚇甲○○這一
    件，那時我剛出獄，根本不可能知道有甲○○那個工地，而
    且本案我其他的恐嚇案件，情節較重的，我都承認；只有甲○○這一件，我沒開槍，也沒有帶槍，犯罪時間又可以適用
    減刑條例，我沒有必要否認這一件情節最輕的，害自己變成
    犯後態度不佳；我當時只是去甲○○那個工地，問說工地的
    招待所在那裡而已，並沒有恐嚇甲○○，是我的仇家要求甲○○要咬死我；我所開槍恐嚇的工地都位在板橋地區，甲○○的工地是在中和地區，我不會去那邊恐嚇工地等語。
五、經查：
    (一)本件證人即告訴人甲○○於警詢、偵查中雖曾證稱：96年
      4 月14日13時許，被告至其服務位於臺北縣中和市○○街
      4 巷4 弄2 號南陞企業有限公司之工地，向其恫稱：附近
      的工地都有拿300 萬元至500 萬元處理，你們的工地也要
      表示一下，假如你們不拿錢出來就看著辦，並自稱是壽德
      新村的神經明。我回答被告說我們只是一個小工地，要向
      公司回報，被告就留下一個0000000000的電話。當天被告
      是自己一個人開CX-2150 號自小客車來工地，後來就沒有
      再來過；我當時會感到害怕，報告公司後，公司指示我報
      警處理云云（見96年度偵字第11364 號卷第40-41 、200-
      201 頁）。惟查，證人甲○○於本院審理時係證稱：96年
      4 月14日我在上開工地，被告到我們工地現場找我，他說
      我們工地後面的工地的建商有拿錢給他，我們工地還沒拿
      ，應該要表示一下，我跟被告說，我們的工地很小，我要
      向公司請示，無法作主；被告是叫我們過兩天回覆他，我
      們只有短暫的交談，被告當初並沒有說什麼恐嚇性的言詞
      叫我們交出錢財，因為我也無法作主；當天只有被告一個
      人開車來，沒有拿刀槍等物品，車號是我們工地的人記下
      來的。本件是因為被告這麼說，我就知道他是來工地拿錢
      的，所以會害怕，被告沒有其他舉動等語（見本院卷第
      58-60 頁）。是證人甲○○於本院審理中所證前揭情節，
      並未提及被告於上開時地曾向其自稱係壽德新村的神經明
      ，或恫稱：「假如你們不拿錢出來就看著辦。」等情，反
      而證稱：當初被告沒有說什麼恐嚇性的言詞，只有短暫的
      交談等語，業見前述。是證人即告訴人甲○○所為前揭證
      言前後非無自相矛盾之處。
    (二)此外，被告丁○○係擁槍自重之黑道份子，衡諸常情，被
      告蕭明哲若有意對甲○○之工地為恐嚇取財之行為，大可
      對甲○○所監工之上開工地持槍射擊，或向甲○○展示其
      槍枝，以確實達成致甲○○心生畏懼之效果，此參照被告
      對前揭「新站宏築」、「領袖歐洲」、「笙泰建設」等工
      地之犯案模式，均係先行持搶對工地射擊，嗣後再撥打電
      話表明恐嚇取財之意，益徵明確。是以本件被告若有意對
      甲○○為恐嚇取財之行為，何以捨棄前開較為有效之開槍
      恐嚇方式不為，反而單獨一人駕車、未攜帶任何兇器，即
      至前開甲○○所在之南陞企業有限公司之工地，而與甲○○短暫交談，復未說什麼恐嚇性的言詞。衡諸常理，公訴
      人所指上開情狀，實非無疑。
    (三)綜上所述，本件被告辯稱其本人至前開甲○○所在工地，
      並沒有要恐嚇，也沒有開槍，因為那個工地在中和，而其
      所恐嚇的工地都屬於板橋地區等語，似非全然無憑。且本
      件除告訴人甲○○之單一指述外，並無其他積極證據足以
      佐證明被告於案發當時確有對甲○○為恐嚇取財之行為，
      揆諸前揭說明，本院自尚難僅憑告訴人甲○○單一之指述
      ，即遽認被告應負此部分恐嚇取財之犯行。
六、綜上所述，審究公訴人提出之所有證據，並無證據足以確實
    證明被告有對甲○○有恐嚇取財之行為，此外，本院復查無
    其他積極證據足資認定被告有公訴人所指前開犯行，因不能
    證明被告此部分之犯罪，自應為其無罪之諭知。
據上論斷，應依刑事訴訟法第299 條第1 項前段、第301 條第1
項，槍砲彈藥刀械管制條例第8 條第4 項、第12條第4 項，刑法
第11條前段、第210 條、216 條、第337 條、第346 條第3 項、
第1 項、第55條、第25條第2 項、第219 條、第51條第5 款、第
7 款、第42條第3 項、第38條第1 項第1 款，刑法施行法第1 條
之1 第1 項、第2 項，判決如主文。
本案經檢察官陳旻源到庭執行職務。
中    華    民    國    97    年    3     月    25    日
             刑事第十三庭審判長法  官  李麗珠
                               法  官  俞秀美
                               法  官  許映鈞
以上正本證明與原本無異
如不服本判決應於送達後10日內向本院提出上訴狀
                               書記官  范煥堂
中    華    民    國    97    年    3     月    26    日
附錄本案論罪科刑法條全文：
中華民國刑法第216條
行使第210條至第215條之文書者，依偽造、變造文書或登載不實
事項或使登載不實事項之規定處斷。
中華民國刑法第210條
偽造、變造私文書，足以生損害於公眾或他人者，處5年以下有
期徒刑。
中華民國刑法第337條
意圖為自己或第三人不法之所有，而侵占遺失物、漂流物或其他
離本人所持有之物者，處5百元以下罰金。
中華民國刑法第346條
意圖為自己或第三人不法之所有，以恐嚇使人將本人或第三人之
物交付者，處6月以上5年以下有期徒刑，得併科1千元以下罰金
。
以前項方法得財產上不法之利益，或使第三人得之者，亦同。
前二項之未遂犯罰之。
槍砲彈藥刀械管制條例第8條第4項
未經許可，持有、寄藏或意圖販賣而陳列第1 項所列槍枝者，處
3 年以上10年以下有期徒刑，併科新臺幣700 萬元以下罰金。
槍砲彈藥刀械管制條例第12條第4項
未經許可，持有、寄藏或意圖販賣而陳列子彈者，處5年以下有
期徒刑，併科新台幣300萬元以下罰金。


司法院資訊處製作；財團法人民間司法改革基金會備份。
